最　高　行　政　法　院　判　決
　　　　　　　　　　　　　　　　　　 96年度判字第01697號
上　訴　人　金德昌鋼鐵股份有限公司
代　表　人　甲○○
被 上訴 人　財政部臺灣省北區國稅局
代　表　人　陳文宗
上列當事人間因營利事業所得稅事件，上訴人對於中華民國95年
3月2日臺北高等行政法院93年度訴字第3434號判決，提起上訴，
本院判決如下：
　　主  文
上訴駁回。
上訴審訴訟費用由上訴人負擔。
　　理  由
一、上訴人民國89年度營利事業所得稅結算申報，原列報全年所
    得額新臺幣（下同）1,198,880元，課稅所得額1,198,880元
    ，經被上訴人依書面審查核定課稅所得18,200,816元，上訴
    人不服，申請復查，案經被上訴人93年1月30日以北區國稅
    法一字第0930006010號復查決定書（下稱原處分）為：「追
    認利息支出1,813,077元，變更核定課稅所得額為16,387,73
    9元。其餘維持原核定。」上訴人仍不服，提起訴願，遭駁
    回後，遂提起本件行政訴訟。
二、上訴人於原審起訴主張：上訴人帳列實際呆帳損失3,717,49
    3元，上期已估列2,246,772元，本期89年度營利事業所得稅
    列報1,470,721元，被上訴人竟以帳列實際呆帳損失中3,191
    ,619元憑證不合予以剔除，僅認列呆帳損失525,874元；又
    關於利息支出資本化，應依當年度中央銀行借款利率5.87%
    ，而非8.25%，原處分就以上二部分，顯有違誤，為此訴請
    撤銷訴願決定及原處分。
三、被上訴人則以：上訴人提供催收款項之存證信函收件人地址
    均非該營利事業（債務人）之營業地址，無法證明該存證信
    函確已送達債務人，亦無向法院訴追之支付命令等催收證明
    ，且上訴人未能提供相關應收款項之憑證，系爭呆帳損失是
    否存在難以證實；上訴人主張其平均借款利率應為5.87%，
    惟未能提供相關借款資料說明計算之依據，被上訴人依上訴
    人提出之銀行借款分類帳，比照上一會計年度利息資本化之
    計算方式，以其平均數依當期銀行業借款利率8.25%予以利
    息資本化，於法均屬有據，請求駁回上訴人之訴等詞置辯。
四、原審斟酌全辯論意旨及調查證據之結果，以：臺、關於呆帳
    損失部分：（略‥‥）貳、關於利息支出資本化部分：（一
    ）按營利事業所得稅查核準則第97條第2款、第9款規定：「
    二、非營業所必需之借款利息，不予認定。」「九、購買土
    地之借款利息，應列為資本支出，經辦妥過戶手續後之借款
    利息，可作費用列支。但非屬固定資產之土地，其借款利息
    應以遞延費用列帳，於土地出售時，作為其收入之減項。」
    （二）查本件上訴人不爭於89年12月31日預付土地款期末借
    款餘額為178,000,000元，該土地迄未過戶，已如前述，是
    被上訴人依前揭之規定，計算利息予以資本化，於法洵屬有
    據。上訴人於訴訟中主張其中土地借款僅78,000,000元，其
    餘係信用狀及擔保品借款各50,000,000元云云，惟查依原處
    分卷第170頁所附上訴人自行製作借款分類帳已記載其期末
    借款餘額為178,000,000元甚明，核與查核簽證報告書所載
    之預付土地款金額完全相同，原處分之認定非屬無據，至上
    訴人於訴訟中提出合作金庫銀行放款帳務序時紀錄明細表核
    亦無足證明上訴人之主張為真實，不足採信。（三）又查，
    上訴人於訴訟中復提出現金支出傳票及合作金庫放款繳款存
    根（利息收據）、第一商業銀行放款利息收據、彰化銀行放
    款利息收據、世華聯合商業銀行利息收據、中國農民銀行放
    款利息收據，核其中僅合作金庫有數月之放款利率在被上訴
    人核定之8.25%以下，且其平均數顯在該利率之上，是上訴
    人主張當年度之平均借款利率應為5.87%，應資本化之利息
    為9,434,411元云云，顯不足採。綜上所述，上訴人之主張
    ，均無所據，尚非可採，原處分認事用法均無違誤，訴願決
    定遞予維持，亦無不合，上訴人仍執前詞，訴請撤銷，為無
    理由，應予駁回。作為其判決之論據。
五、上訴意旨略以：呆帳部分請維持原核定，至利息支出資本化
    部分，系爭利息支出上訴人原向合庫貸款為1億7千8百萬元
    ，其中7千8百萬元為土地貸款，一億元為擔保借款及信用狀
    貸款，上訴人於原審並未將信用狀之證明附上，今上訴人已
    取得全年度之證明，應予追認利息支出之8,150,000元，為
    此，請求就此部分，廢棄原判決，並撤銷訴願決定及原處分
    等語。
六、本院查：按營利事業所得稅查核準則第97條第2款、第9款規
    定：「二、非營業所必需之借款利息，不予認定。」「九、
    購買土地之借款利息，應列為資本支出，經辦妥過戶手續後
    之借款利息，可作費用列支。但非屬固定資產之土地，其借
    款利息應以遞延費用列帳，於土地出售時，作為其收入之減
    項。」核以上規定源於收益與成本費用配合原則，與所得稅
    法之規定亦無牴觸，被上訴人自得予以適用，以之為查核營
    利事業所得稅之依據，合先敘明。本件上訴人當年度申報利
    息支出15,227,577元，原核定以預付土地款178,000,000元
    ，迄未過戶，依規定按借款利率計算利息予資本化，因資本
    化利息超過實際利息支出，乃將利息支出全數剔除，復查時
    ，依檢附之銀行借款分類帳，89年12月31日預付土地款期末
    餘額為178,000,000元，其中12月31日新增土地借款20,000
    ,000元，期初餘額167,200,000元，比照上一會計年度利息
    資本化之計算方式，以其平均數依當期銀行業借款利率8.25
    %予以利息資本化，自申報之利息支出項下減除13,414,500
    元【（167,200,000+178,000,000-20,000,000）/2×8.25%=
    13,414,500】，追認利息支出1,813,077元（15,227,577-13
    ,414,500=1,813,077），經核尚無違誤，至上訴人雖主張利
    息支出認列部分原向合庫貸款為1億7千8百萬元，其中7千8
    百萬元為土地貸款，一億元為擔保借款及信用狀貸款，不應
    核算至土地貸款部分等語，惟查上訴人自行製作借款分類帳
    已記載其期末借款餘額為178,000,000元，而上訴人借款分
    類帳內，另列有其他短期借款，期末貸款餘額為151,230,90
    0元，其中更含有信用狀借款在內，足徵上訴人向合庫貸款1
    億7千8百萬元中，本即不含信用狀借款在內。再上訴人所編
    列89年度合庫信用狀明細表，其中並無各信用狀計息金額，
    又所提臺灣省合作金庫信用狀，經被上訴人查核結果與上訴
    人所提示利息支出憑證所載金額、日期及發生原因不符，致
    無從勾稽，況上訴人於本件上訴始提出上開信用狀證明，屬
    新證據之提出，亦非本院所得予以審酌範圍。本件原處分認
    事用法並無違誤，訴願決定遞予維持，亦無不合，原判決因
    將原決定及原處分均予維持，駁回上訴人之訴，核無違誤。
    上訴論旨，仍執前詞，指摘原判決違誤，求予廢棄，難認有
    理由，應予駁回。
據上論結，本件上訴為無理由，爰依行政訴訟法第255條第1項、
第98條第1項前段，判決如主文。
中　　華　　民　　國　　96　　年　　9　　 月　　20　　日
                  第二庭審判長法  官　鄭　淑　貞
                              法  官  黃　合　文
                              法  官　吳　明　鴻
                              法  官　鄭　小　康
                              法  官　帥　嘉　寶
以  上  正  本  證  明  與  原  本  無  異
中　　華　　民　　國　　96　　年　　9　　 月　　21　　日
　　　　　　　　　　　　　　　書記官　郭　育　玎
